【裁判字號】    97,聲再,194
【裁判日期】    971226
【裁判案由】    聲請再審
【裁判全文】
臺灣高等法院臺中分院刑事裁定         97年度聲再字第194號
再審聲請人
即受判決人  甲○○
選任辯護人  吳天富律師
上列聲請人因業務侵占案件，對本院97年度上易字第1109號中華
民國97年9月30日第二審確定判決(第一審判決案號：臺灣臺中地
方法院96年度易字第5298號，起訴案號：臺灣臺中地方法院檢察
署96年度偵續字第270號）聲請再審，本院裁定如下：
    主    文
再審之聲請駁回。
    理    由
一、聲請再審意旨略以：原確定判決就重要證據漏未審酌，爰依
    法聲請再審，其事由如下：(一)再審聲請人於97年 7月22日之
    答辯狀載明依公司法第69條規定，退股時應以公司之財產狀
    況為準，可見退股之股金係由公司給付；況金秀鳳於97年 4
    月30日之審理期日，亦自承其真的沒有錢等語，可知金秀鳳
    個人既無資金，如何能支付再審聲請人退股金新臺幣（下同
    )2,000萬元。又裕泓昌公司自再審聲請人退股後，金秀鳳則
    為該公司之獨資股東，裕泓昌公司之財產實等同於金秀鳳個
    人之財產，原確定判決並未於判決理由欄內就不採之理由詳
    加說明，稍嫌速斷。(二)96年7月4日偵查庭訊時，檢察官問金
    秀鳳：你認為甲○○領用30萬元美金，要用什麼樣的程序，
    才合乎公司規定？金秀鳳答稱：我認為甲○○應告知我，坦
    白講公司對於動用公司資金沒有什麼制度云云。可知裕泓昌
    公司對於動用公司資金並沒有一定制度或程序，如何能認定
    再審聲請人侵占公司資金？且再審聲請人有先告知公司之會
    計范明玲填載轉帳傳票，並以股東往來項目借用，亦經范明
    玲證述在卷，再審聲請人確無侵占公司資金之不法意圖。退
    萬步言，縱屬違法，亦僅係違反公司法之規定而需賠償公司
    所受之損失，並不涉及刑法之範疇。況公司監察人並未真正
    出資，亦未實際擔任監察人職務，且其本身亦有借用公司資
    金，再審聲請人事前亦無所知悉，且未經聲請人之同意。
    (三)原確定判決認再審聲請人已完全退出裕泓昌公司之經營團
    隊，惟竟以股東身分向裕泓昌公司借調美金30萬元之鉅額款
    項，有違正常交易秩序，凸顯確有不法所有之意圖云云，顯
    有違誤。再審聲請人於答辯狀內載明：再審聲請人退股時，
    公司之全部資產仍有 7千餘萬元，此有卷附公司存款及資產
    明細可按。然原確定判決仍認再審聲請人之借款有違正常交
    易秩序，足見原確定判決並未審酌答辯內容所提之證據。(四)
    按第二審法院應就原審判決經上訴之部分調查之，刑事訴訟
    法第 366條定有明文。再審聲請人曾就金秀鳳個人有無資力
    購買聲請人之股權 2,000萬元，請求向財政部國稅局臺中分
    局函查，然原確定判決並未就此部分為調查，即遽認股份之
    移轉係金秀鳳與聲請人間之債務關係，自屬審判違背法令。
    又第二審判決書，得引用第一審判決書所記載之事實、證據
    及理由，對案情重要事項第一審未予論述或於第二審提出有
    利於被告之證據或辯解不予採納者，應補充記載其理由，刑
    事訴訟法第373條定有明文。然觀原確定判決，全部引用第
    一審判決之事實、證據及理由，對聲請人於第二審提出有利
    之辯解，未於判決理由內補充記載不採納之理由，顯然違背
    上開規定。原確定判決無視以上事證，就足生影響於判決之
    重要證據漏未審酌，爰為受判決人之利益，聲請再審云云。
二、按刑事訴訟法第 421條規定，不得上訴於第三審法院之案件
    ，除前條規定外，其經第二審確定之有罪判決，如就足生影
    響於判決之重要證據漏未審酌者，亦得為受判決人之利益，
    聲請再審。所謂「漏未審酌」乃指第二審判決前已發現而提
    出之證據，未予審酌而言，苟被捨棄之證據，已於理由內敘
    明其捨棄之理由者，即非漏未審酌。又所謂「重要證據」，
    係指該證據就本身形式上觀察，固不以絕對不須經過調查程
    序為條件，但必須顯然可認為足以動搖原有罪確定判決，而
    為受判決人應受無罪、或免訴、或輕於原審所認定之罪名方
    可，如不足以推翻原審所認定罪刑之證據，即非足生影響於
    原判決之重要證據。又法院認為無再審理由者，應以裁定駁
    回之，刑事訴訟法第434條第1項亦有明文。
三、經查：(一)原確定判決認定關於退股金約定之債權債務關係存
    在於再審聲請人即被告甲○○與金秀鳳之間，與裕泓昌公司
    無關，並說明：「依該契約係約定由金秀鳳給付 2,000萬元
    ，作為受讓被告在裕泓昌公司股份的代價，該契約的債權債
    務關係，係存在於被告與金秀鳳個人間，自與裕泓昌公司無
    關。裕泓昌公司的財產非等同於股東個人財產，其理至明」
    等語（見原確定判決第3頁)。且公司法第69條關於退股之規
    定係適用於公司與股東之間，並需經公司法規定之相關程序
    辦理，本件不適用公司法退股部分之規定，則再審聲請人此
    項主張，既經原確定判決說明無從據為再審聲請人有利之證
    據，當非屬足生影響於判決之重要證據漏未審酌。(二)原確定
    判決就再審聲請人以股東往來之借貸關係，作為提領裕泓昌
    公司外匯帳戶美金30萬元等辯詞，認定裕泓昌公司的監察人
    金秀情對上開借貸關係，事前卻毫不知情，亦未曾以裕泓昌
    公司代表人的身分，與再審聲請人為上開美金30萬元借貸之
    法律行為，業據證人金秀情證述明確，再審聲請人所辯以股
    東往來名義借款，顯於法不合。又再審聲請人既供承已與股
    東金秀鳳達成退股協議，並簽訂退夥契約書，則再審聲請人
    短期內即將喪失裕泓昌公司負責人及股東身分，且完全退出
    裕泓昌公司經營團隊，其於此敏感的關鍵時刻，竟以股東身
    分向裕泓昌公司調借美金30萬元之鉅額款項，亦有違正常的
    交易秩序，適足以凸顯再審聲請人確實有不法所有的意圖，
    而有業務侵占犯行甚明。證人金秀鳳固於偵查中陳稱：我認
    為甲○○應告知我，坦白講公司對於動用公司資金沒有什麼
    制度等語，惟動用公司資金雖無制度規範，仍應在合法有據
    之情形下，始能動支，再審聲請人既基於侵占犯意而提領公
    司款項，則原確定判決縱審酌證人金秀鳳上開證言，亦不足
    以推翻所認定罪刑之證據，是再審聲請人所指金秀鳳上開偵
    查中之證詞及監察人金秀情與公司間是否亦有不法關係，均
    非屬足生影響於原確定判決之重要證據。(三)再審聲請人另稱
    其於原確定判決審理時，請求就金秀鳳個人有無資力購買再
    審聲請人之股權，向財政部國稅局臺中分局函查金秀鳳個人
    財產狀況，惟原確定判決並未調查屬審判違背法令云云，然
    原確定判決已於理由(三)中說明再審聲請人請求向稅務單位函
    查金秀鳳財產資料之證據方法，並無影響其業務侵占犯行之
    成立，故認無調查之必要。則再審聲請人此項證據方法之主
    張，既經原確定判決捨棄，並說明其捨棄之理由，自不符漏
    未審酌之要件。(四)綜上所述，再審聲請人所舉再審之理由，
    核與刑事訴訟法第 421條之規定並不相符，則本件再審之聲
    請既無再審理由，自應予以駁回。
四、依刑事訴訟法第434條第1項，裁定如主文。
中    華    民    國    97    年    12    月    26    日
            刑事第六庭    審判長法  官  李  文  雄
                                法  官  林  靜  芬
                                法  官  張  恩  賜
以上正本證明與原本無異。
不得抗告。
                                書記官  陳  如  慧
中    華    民    國    97    年    12    月    26    日


司法院資訊處製作；財團法人民間司法改革基金會備份。
